臺灣彰化地方法院刑事裁定
111年度聲判字第9號
聲  請  人  
即  告訴人  許美香
代  理  人  趙璧成律師
被      告  楊翠雅


上列聲請人因告訴被告過失致死案件，不服臺灣高等法院臺中分
院檢察署檢察長於民國111年2月11日111年度上聲議字第464號駁
回再議之處分，聲請交付審判，本院裁定如下：
    主  文
聲請駁回。
    理  由
一、聲請交付審判意旨如「刑事聲請交付審判狀」、「刑事交付
    審判補充理由狀」、「刑事交付審判理由㈢狀」所載（如附
    件）。
二、本件聲請人即告訴人許美香認被告楊翠雅涉犯刑法第276條
    之過失致死罪嫌而提起告訴，經臺灣彰化地方檢察署（下稱
    彰化地檢署）檢察官偵查後於民國110年11月9日以110年度
    偵字第13600號為不起訴處分後，聲請人向臺灣高等檢察署
    臺中檢察分署（下稱臺中高檢署）檢察長聲請再議，經臺中
    高檢署檢察長於111年2月11日認再議為無理由，而以111年
    度上聲議字第464號處分書駁回再議，並於111年2月15日送
    達該處分書與聲請人。聲請人於111年2月21日委由代理人趙
    璧成律師提出刑事聲請交付審判狀，向本院聲請交付審判，
    經本院審核本件聲請之程序要件，符合刑事訴訟法第258條
    之1第1項之規定，此有卷附刑事委任狀、刑事聲請交付審判
    狀及送達證書可參，另有前開彰化地檢署檢察官不起訴處分
    書、臺中高檢署處分書在卷可佐，並據本院調取前開卷證全
    卷審閱無訛，是本件聲請程序係屬適法。
三、按告訴人不服上級法院檢察署檢察長或檢察總長認再議為無
    理由而駁回之處分者，得於接受處分書後10日內委任律師提
    出理由狀，向該管第一審法院聲請交付審判。法院認為交付
    審判之聲請不合法或無理由者，應駁回之。刑事訴訟法第25
    8條之1第1項、第258條之3第2項前段分別定有明文。此一「
    交付審判制度」，係在檢察機關內部監督機制之外，另設外
    部監督機制，由法院審查檢察機關不起訴處分裁量權之行使
    ，提供告訴人對於檢察官不起訴處分之最終救濟管道。而吾
    國刑事訴訟制度係採控訴原則，法院非經檢察官提起公訴或
    自訴人提出自訴，本無從對任何事實進行審理，從而，法院
    受理交付審判之聲請時，仍應遵循此訴訟法上之基本原則，
    並不得以檢察機關自居，就聲請人新提出之證據再行偵查，
    亦不得於偵查機關已蒐得之證據外另行調查之事，否則，法
    院勢將混淆中立裁判者之角色。刑事訴訟法第258條之3第3
    項雖賦予法院於交付審判之裁定前得為「必要之調查」，惟
    依制度設計，此所謂之調查，應侷限在調查偵查中告訴人所
    指摘不利被告之事證未經檢察機關詳為調查或斟酌，或不起
    訴處分書所載理由違背經驗法則、論理法則及證據法則為限
    ，不得就告訴人新提出之證據或請求再為調查，如此方符本
    條係限縮在為制衡檢察官起訴裁量權之立法意旨，同時避免
    與同法第260條再行起訴之規定混淆（法院辦理刑事訴訟案
    件應行注意事項第134項參照）。其次，法院裁定交付審判
    ，即如同檢察官提起公訴使案件進入審判程序，是法院裁定
    交付審判之前提，必須偵查卷內所存證據已符合刑事訴訟法
    第251條第1項規定「足認被告有犯罪嫌疑」檢察官應提起公
    訴之情形，亦即該案件已經跨越起訴門檻。
四、經查：
  ㈠被告於110年7月21日17時20分許，駕駛車牌號碼0000-00號自
    小客車，沿彰化縣二林鎮斗苑路由東往西方向行駛，途經斗
    苑路2段806號前之劃有分向限制線路段時，與騎乘車牌號碼
    000-000號普通重型機車自路邊起駛而由北往南方向橫越道
    路之被害人陳合民發生碰撞，被害人因此受有頭部外傷併創
    傷性顱內出血，多處擦挫傷骨折之傷害，經急救後，仍於翌
    （22）日因創傷性休克不治死亡之事實，業經被告於警詢、
    偵訊中供述在卷，且有卷附法醫參考病歷資料、道路交通事
    故現場圖、道路交通事故調查報告表㈠、㈡-1、蒐證照片監視
    器畫面翻拍照片、臺灣彰化地方檢察署相驗屍體證明書、檢
    驗報告書在卷可稽，此部分事實，固可認定，惟依卷內證據
    ，是否可認被告有過失而應負過失致死罪嫌，茲論敘如下。
　㈡按汽車行駛時，駕駛人應注意車前狀況，並隨時採取必要之
    安全措施，道路交通安全規則第94條第3項固定有明文。此
    所指駕駛人應「注意車前狀況」之情形，係指駕駛人就其注
    意力所及之情況下，對於車前已存在或可能存在事物應予注
    意，以便採取適當之反應措施而言，是駕駛人注意車前狀況
    ，應建立在行車當時之時間、空間之一切狀況下進行綜合判
    斷。次按刑法第14條第1項之無認識過失，係指行為人對於
    犯罪事實之發生，有應注意之義務，且按當時情節，係能注
    意，而不注意者而言。至行為是否違反注意義務，不只在於
    結果發生之原因，而且尚在於結果乃基於違反注意要求或注
    意義務所造成者，並應以行為人在客觀上得否預見並避免法
    益侵害結果為其要件。是刑法上過失責任之成立，除客觀上
    注意義務之違反外，尚須以行為人對於犯罪之結果有預見可
    能性及迴避結果可能性，且結果之發生與行為人之過失間，
    有相當因果之關聯性，方足當之（最高法院109年度台上字
    第458號判決意旨參照）。經原偵查檢察官勘驗被告行車紀
    錄器畫面（檔案名稱：行車影像）結果，於38分47秒，可見
    機車騎士自右前方路旁起駛並橫越道路，雙方距離明顯不到
    10公尺，於38分48秒該機車與（行車紀錄器）汽車已十分接
    近，於38分49秒即發生碰撞；另勘驗案發地點附近路旁監視
    器畫面（檔案名稱：螢幕錄影0000-00-00-00-00-00-00）結
    果：於20時33秒許，被害人機車頭轉向，於20時34秒許，開
    始橫越道路，於20時35秒，被害人機車已在被告車輛之右前
    方，於20時36秒發生碰撞，此有卷附勘驗筆錄可佐（見1360
    0號卷第19頁）；再經臺中高分檢承辦檢察官勘驗被告行車
    紀錄器畫面（檔案名稱：行車影像）結果，畫面時間17時38
    分47秒，隱約被告車輛右前方有人騎乘機車從路旁駛出，橫
    向進入車道，但難以辨識，48秒時，該機車接近內側車道，
    49秒時，有碰撞聲，此有勘驗筆錄在卷可稽（見464號卷第1
    5、16頁），依上可知，於被害人在（檔案名稱：行車影像
    ）38分47秒自路旁起駛並橫越道路之此異常車前狀況出現時
    ，被害人與被告車輛距離不到10公尺。又案發地點最高速限
    時速60公里，此觀諸卷附道路交通事故調查報告表㈠（見569
    號卷第55頁）可明。另駕駛人在緊急應變時，尚需相當之反
    應時間(即從人的眼睛看到狀況那一刻起，歷經判斷而到真
    正開始反應的時間間隔)，故至煞停車輛所需距離，須合計
    駕駛人反應時間及煞車機械煞住車勢之制動時間所經之距離
    ，此為吾人生活經驗及審判實務所週知。而依卷附覆議意見
    書所載：依國外相關研究，95%駕駛人於未感知危險而必須
    做停車動作之典型反應時間為1.6秒（含觸發、感知、判斷
    、鬆開油門、踩剎車、開始有效剎車，不含煞車時間）（見
    569號卷第162頁），依此，以案發地點最高速限時速60公里
    計算，駕駛人之典型反應距離為26.656公尺（60×1000÷3600
    ＝16.66，16.66×1.6＝26.656），顯然較前述被害人自路旁起
    駛並橫越道路之異常狀況出現時與被告車輛不足10公尺之距
    離大出許多。從而，因被害人突然自路旁起駛並橫越道路，
    被告實無足夠時間、距離可供其做適當規避危險等必要之安
    全措施以防免兩車撞擊之動作，灼然甚明。參以本案分別經
    交通部公路總局臺中區監理所彰化縣區車輛行車事故鑑定會
    鑑定、交通部公路總局車輛行車事故鑑定覆議會覆議結果，
    大抵均認被害人駕駛機車，行經劃有分向限制線路段時，先
    暫停路邊再往左起駛欲迴車，未讓行進中車輛先行，為肇事
    原因；被告駕駛自用小客車直行，突遇右前方往左起駛欲跨
    越分向限制線迴車之機車，措手不及難以防範，無肇事因素
    ，有交通部公路總局臺中區監理所彰化縣區車輛行車事故鑑
    定會鑑定意見書、交通部公路總局車輛行車事故鑑定覆議會
    覆議意見書可佐，難令被告應負過失致死罪嫌，亦難認檢察
    官未將本案再送「逢甲大學車輛行車事故鑑定研究中心」為
    鑑定，有何違誤之處。
  ㈢卷附交通部公路總局臺中區監理所彰化縣區車輛行車事故鑑
    定會雖以被告行車紀錄器顯示肇事前該車行駛位置及時間關
    係，佐以該會派員至現場量測距離後，推算肇事前該車平均
    車速應約為67公里左右（見569號卷第112頁）。然未見卷內
    有何相關計算數據之佐證，是否翔實，已非無疑。況縱以案
    發地點之最高速限時速60公里行駛而不超速，然被害人自路
    旁起駛並橫越道路時與被告車輛距離不足10公尺，被告並無
    足夠時間、空間可以反應、避免事故發生，已如前㈡所述，
    是自難以上開推認被告超速，即為不利被告之認定。
　㈣聲請人雖又以：依所提出網路查詢資料，被告超速行駛，導
    致死亡率攀升，甚至到達98%，倘被告未超速，死亡比例僅1
    0%，可證被告超速與被害人死亡間有相當因果關係。然聲請
    人所提出之網路查詢資料，未見於偵查中提出，已與前揭理
    由之三「不得就告訴人新提出之證據或請求再為調查」有違
    。況該網路查詢資料，未見說明其來源、出處，相關記載、
    描述亦乏客觀依據，已難遽採。再者，過失犯罪行為之不法
    ，不只在於結果發生之原因，而且尚在於結果乃基於違反注
    意要求或注意義務所造成者；若行為人雖違背注意義務，而
    發生構成要件該當結果，但可確認行為人縱然符合注意義務
    之要求，保持客觀必要之注意，而構成要件該當結果仍會發
    生者，則此結果即係客觀不可避免，而無結果不法，行為人
    即因之不成立過失犯（最高法院92年度台上字第4164號刑事
    判決參照）。本件被害人自路旁起駛並橫越道路時與被告車
    輛距離不足10公尺，被告並無足夠時間、空間可以反應、避
    免事故發生，已如前述，亦即因被害人突由路邊駛入車道，
    致被告反應時間及距離均不足，則依當時情形，被告已無法
    避免碰撞結果之發生，從而，縱被告有超速之違規行為，亦
    難認與本案車禍之發生間存有相當因果關係。
　㈤聲請人主張被害人在路旁等候約10秒乙節，雖有卷附交通部
    公路總局臺中區監理所彰化縣區○○○○○○○○○○○○00○00○00000○
    00○00  ○○○○路○○○○○○000號卷第162頁）可據，然觀諸卷附
    其中17：20：30對應之監視器畫面翻拍照片（見569號卷第7
    1頁編號25照片）可知，當時被害人係在白實線外停等，依
    一般人合理判斷，難認被害人會突然駛入車道，是聲請人以
    被告未注意被害人在該處停等之車前狀況，並採取必要措施
    等情，而認被告有過失，亦難憑採。
　㈥聲請人另以：被告於撞擊後未及時踩煞車，致傷害擴大即被
    害人死亡等語。然依卷附監視器畫面翻拍照片（見569號卷
    第69、70頁之編號22至24照片）可知，兩車撞擊後，被害人
    機車即因撞擊力而往右位移，並無被告車輛再推拖被害人之
    情形，亦即其所受傷勢顯係因撞擊當下所生力道所致，此要
    與被告撞擊後有無立即踩煞車無涉，縱被告未於撞擊後立即
    踩煞車，依卷內事證，亦難認被告因此應負何過失責任。　
五、綜上，本案被害人自路邊起駛並橫越道路之異常車前狀況出
    現時，與被告間之距離已相當接近，難期被告可為有效之防
    免事故發生之措施。本件依卷存證據，尚無從認定被告有聲
    請人所指過失致死罪嫌，難認本案依偵查卷內所存證據已跨
    越起訴門檻。聲請意旨執前詞指摘前揭不起訴處分與再議處
    分書不當而聲請交付審判，為無理由，應予駁回。　
六、依刑事訴訟法第258條之3第2項前段，裁定如主文。
中    華    民    國   111    年    9     月    16    日
　　　　　　　　　刑事第八庭  審判長法  官  蘇品樺
　　　　　　　　　　                法  官  陳建文
　　　　　　　　　　　              法  官  陳薏伩
以上正本證明與原本無異。
本件裁定不得抗告。
中    華    民    國   111    年    9     月    16    日
                                    書記官  王惠嬌